【裁判字號】    98,訴,1806
【裁判日期】    990407
【裁判案由】    違反毒品危害防制條例
【裁判全文】
臺灣臺南地方法院刑事判決              98年度訴字第1806號
公  訴  人  臺灣臺南地方法院檢察署檢察官
被      告  甲○○
上列被告因違反毒品危害防制條例案件，經檢察官提起公訴（98
年度毒偵字第2575號、98年度撤緩毒偵字第170號），被告就被
訴事實為有罪之陳述，經本院合議庭裁定由受命法官獨任行簡式
審判程序，判決如下：
    主  文
甲○○施用第一級毒品，累犯，處有期徒刑拾月，扣案第一級毒
品海洛因壹包（驗後淨重計零點零壹壹公克)，沒收銷燬之；又
施用第一級毒品，累犯，處有期徒刑拾月。應執行有期徒刑壹年
陸月，扣案第一級毒品海洛因壹包（驗後淨重合計零點零壹壹公
克)沒收銷燬之。
    事  實
一、甲○○前於民國（下同）88年間，因施用毒品案件，經本院
    於88年11月23日以88年度毒聲字第3244號裁定送觀察勒戒後
    ，因認有繼續施用毒品傾向，復經本院於89年2月25日以89
    年度毒聲字第638號裁定強制戒治1年，嗣因無繼續強制戒治
    之必要，於90年1月4日停止戒治釋放出所，所餘戒治期間付
    保護管束，保護管束期滿，保護管束未經撤銷，由臺灣臺南
    地方法院檢察署檢察官於90年3月13日以90年度戒毒偵字第
    145號為不起訴處分確定。其復於94、96年間，因施用毒品
    案件，分別經臺灣高等法院臺南分院以95年度上訴字第354
    號及本院以96年度訴字第129號判處有期徒刑1年、1年2月確
    定。又因竊盜案件，經本院以96年度易字第229號、96年度
    易字第383號分別判決有期徒刑6月、3月、9月確定。嗣上述
    有期徒刑因96年罪犯減刑條例各減為有期徒刑6月、7月、3
    月、1月15日、4月15日，後4罪並定應執行刑為有期徒刑1
    年2月，甲○○於95年10月31日入監執行，於97年5月23日縮
    短刑期假釋出監，並於97年8月20日假釋期滿，未經撤銷，
    以已執行完畢論。
二、詎其仍未戒除毒癮，於前開有期徒刑及觀察勒戒、強制戒治
    執行完畢後五年內，復有下列施用毒品之情事：
  (一)甲○○基於施用第一級毒品海洛因之犯意，於98年5月4日23
    時許，在其位於臺南市○○街184巷14號住處內，以針筒注
    射手臂血管之方式施用第一級毒品海洛因一次。嗣於隔日（
    5日）17時20分許，在臺南市○○路親水公園旁便道，因其
    形跡可疑，經警攔檢盤查，發現其上衣口袋內之香煙盒內有
    第一級毒品海洛因1包，警方經其同意後採集尿液，經送長
    榮大學檢驗，檢驗結果呈現嗎啡陽性反應，並扣得第一級毒
    品海洛因1小包(含袋重0.2公克)，始悉上情。
  (二)甲○○基於施用第一級毒品海洛因之犯意，於98年9月4日15
    時許，在臺南市興南公園內，以針筒注射手臂血管之方式施
    用第一級毒品海洛因一次。嗣於同年月7日21時30分許，在
    高雄縣湖內鄉○○街138巷7號，為警發覺其與因毒品、恐嚇
    案件經通緝之劉耀仁共處一室，經徵其同意採尿送臺灣檢驗
    科技股份有限公司檢驗，檢驗結果呈嗎啡陽性反應，而悉上
    情。
三、案經臺南市警察局第六分局移送臺灣臺南地方法院檢察署及
    高雄縣警察局湖內分局報由臺灣高雄地方法院檢察署呈請臺
    灣高等法院檢察署核轉臺灣臺南地方法院檢察署檢察官偵查
    起訴。
    理  由
壹、程序事項：
  一訊之被告甲○○對於起訴之犯罪事實均坦承不諱，並當庭表
    示認罪，而經本院裁定以簡式審判程序加以審理，則依據刑
    事訴訟法第273條之2、同法第159條第2項之規定，不適用傳
    聞法則有關限制證據能力之相關規定，合先敘明。
  二按觀察、勒戒或強制戒治執行完畢後，5年內再犯毒品危害
    防制條例第10條之罪者，檢察官應依法追訴，同條例第23條
    第2項定有明文。再毒品危害防制條例於92年7月9日修正公
    布，自93年1月9日施行，其中第20條、第23條將施用毒品之
    刑事處遇程序，區分為「初犯」、「5年內再犯」、「5年後
    再犯」，而依立法理由觀之，僅限於「初犯」、「5年後再
    犯」，始應先經觀察、勒戒或強制戒治程序，倘被告於5年
    內已再犯，經依法追訴處罰，縱其第三次（或第三次以上）
    再度施用毒品之時間，在初犯經觀察、勒戒或強制戒治執行
    完畢釋放5年以後，已不合於「5年後再犯」之規定，且因已
    於「5年內再犯」，顯見其再犯率甚高，原實施觀察、勒戒
    或強制戒治，已無法收其實效，即應依該條例第10條處罰。
    至於第三次（或第三次以上）施用毒品之時間，是否宜有期
    間限制？以多久為適宜？則分屬刑事政策、專門醫學範圍，
    非審判機關所能決定，有待循立法途徑解決（最高法院95年
    度第7次及97年度第5次刑事庭會議決議參照）。查被告前於
    88年間因施用毒品案件，經本院以88年度毒聲字第3244號裁
    定送觀察、勒戒後，因認有繼續施用毒品傾向，復經本院以
    89年度毒聲字第638號裁定強制戒治1年，嗣因無繼續強制戒
    治之必要，於90年1月4日停止戒治釋放出所，由臺灣臺南地
    方法院檢察署檢官以90年度戒毒偵字第145號為不起訴處分
    確定；其復於94、96年間因施用毒品案件，分別經臺灣高等
    法院臺南分院以95年度上訴字第354號及本院以96年度訴字
    第129號判處有期徒刑1年、1年2月確定，嗣經本院以96年度
    聲減字第685號裁定各減為有期徒刑6月、7月確定，於97年5
    月23日縮短刑期假釋出監，並於97年8月20日假釋期滿，未
    經撤銷，以已執行完畢論等情，有臺灣高等法院被告前案紀
    錄表1份在卷可參。是被告於觀察、勒戒執行完畢釋放後，
    5年內已再犯施用毒品案件，經法院判處罪刑確定，則其再
    犯本件施用毒品案件，即非屬該條例第20條第3項所稱「5年
    後再犯」之情形，即應依法追訴、審理。
貳、實體事項：
  一訊據被告甲○○就上開事實均坦承不諱，其尿液經送鑑定後
    ，均呈嗎啡陽性反應，此有長榮大學確認報告、高雄市立凱
    旋醫院濫用藥物成品檢驗鑑定書及臺灣檢驗科技股份有限公
    司之濫用藥物尿液檢驗報告（98年度毒偵字第1036號頁16
    、18、98年度毒偵字第5904號頁9）各1紙在卷為憑，此外，
    並扣得第一級毒品海洛因一包。
  二按海洛因經注射入人體後，約百分之80於24小時內自尿中排
    出，一般而言，尿液中能否驗出嗎啡陽性反應與其投與量、
    投與途徑、採尿時間、個人體質及檢驗方法之靈敏度有關，
    國外曾有文獻報導注射六毫克之海洛因鹽酸鹽，其代謝物嗎
    啡之平均可檢出時限約為26小時，業經行政院衛生署藥物食
    品檢驗局分別於81年9月8日以（81）藥檢壹字第8114885號
    函述明此旨綦詳。
  三經查，被告經警分別於98年5月4日23時許及同年9月4日15時
    許採尿送驗，尿液鑑驗結果呈嗎啡陽性、可待因陽性反應，
    此有長榮大學確認報告、臺灣檢驗科技股份有限公司之濫用
    藥物尿液檢驗報告及送驗尿液及年籍對照表（98年度毒偵字
    第1036號頁16、98年度毒偵字第5904號頁8、9、南市警六偵
    字頁12）在卷可稽，核與被告自白相符。是被告之自白確實
    出於真實，可採為認定事實之基礎。揆諸前開說明，足認被
    告確有於98年5月4日23時許及同年9月4日15時許施用第一級
    毒品海洛因各一次之事實，要可認定。
  四綜上所述，本案事證明確，被告之犯行堪以認定，應依法論
    科。
參、論罪科刑：
  一核被告所為，係犯毒品危害防制條例第10條第1項之施用第
    一級毒品罪。又被告持有第一級毒品海洛因並進而施用，其
    持有之低度行為應為施用之高度行為所吸收，不另論罪。被
    告甲○○先後施用第一級毒品海洛因二次之犯行，犯意各別
    ，應分論併罰。
  二再查，被告甲○○有事實一所示之前科紀錄，此有臺灣高等
    法院被告前案紀錄表附卷可稽，其於有期徒刑執行完畢後，
    五年以內再犯本件有期徒刑以上刑之罪，為累犯，應依刑法
    第47條之規定加重其刑。
  三茲審酌被告前曾因施用毒品經送強制戒治處分執行完畢後，
    猶仍不思戒絕毒癮、革除惡習，顯未能深切悔改並記取教訓
    ，惟念及被告施用毒品之犯行，在本質上乃屬自我戕害身心
    健康之行為，以及被告犯後尚知坦承犯行，態度良好等一切
    情狀，分別量處如主文所示之刑，並定其應執行之刑；扣案
    之白色粉末，經送鑑定後，為第一級毒品海洛因（驗餘淨重
    計0.011公克），有高雄市立凱旋醫院濫用藥物成品檢驗鑑
    定書一紙在卷為憑，應依毒品危害防制條例第18條第1項前
    段規定沒收銷燬之。
據上論斷，應依刑事訴訟法第273條之1第1項、第299條第1項前
段，毒品危害防制條例第10條第1項、第18條第1項前段，刑法第
11條前段、第47條第1項、第51條第5款，判決如主文。
本案經檢察官陳川傑偵查後提起公訴；檢察官乙○○到庭執行職
務。
中    華    民    國    99    年    4     月    7     日
                  刑事第八庭    法  官  洪士傑
以上正本證明與原本無異。
如不服本判決，應於本判決送達後10日內，向本院提出上訴書狀
，並應敘述具體理由。如未敘述上訴理由者，應於上訴期間屆滿
後20日內向本院補提理由書狀（均須按他造當事人之人數附繕本
）「切勿逕送上級法院」。
                                書記官  黃鋕偉
中    華    民    國    99    年    4     月    8     日
附錄法條
毒品危害防制條例第10條
施用第一級毒品者，處6月以上5年以下有期徒刑。
施用第二級毒品者，處3年以下有期徒刑。

司法院資訊處製作；財團法人民間司法改革基金會備份。
